【裁判字號】    95,訴緝,47
【裁判日期】    950628
【裁判案由】    違反懲治走私條例等
【裁判全文】
臺灣臺南地方法院刑事判決              95年度訴緝字第47號
公  訴  人  臺灣臺南地方法院檢察署檢察官
被      告  甲○○
                    （現羈押於臺灣臺南看守所）
上列被告因違反懲治走私條例等案件，經檢察官提起公訴（九十
年度偵字第一二七七八號、九十一年度偵字第○三八七、八九四
○號），被告就犯罪事實為有罪之陳述，經本院合議庭裁定由受
命法官進行簡式審判程序後，判決如下：
    主    文
甲○○共同運送管制物品進口逾公告數額，處有期徒刑壹年貳月
。
    事    實
一、甲○○前曾因違反懲治走私條例罪，經臺灣高等法院臺南分
    院以八十八年度上訴字第八五三號判決判處有期徒刑八月，
    緩刑五年確定，仍不知悔改，其與杜豐宜、許文貴（二人業
    經臺灣高等法院臺南分院以九十二年度上更(一)字第三九一號
    分別判處有期徒刑一年五月、緩刑五年及有期徒刑一年、緩
    刑四年確定）等人分別擔任「益源盛」之輪機長、船長及船
    員，三人於民國九十年十月十五日下午五時許，共同駕駛「
    益源盛」號漁船自臺南市安平漁港安檢所報關出海作業，因
    該漁船機艙設有以油壓馬達開啟之密窩（機艙上方加裝油壓
    馬達、第一道電源開關與電源線路，舵軸箱內加裝第二道電
    源開關，住艙上方電燈泡旁加裝第三道電源開關），三人於
    同年月十九日晚零時許，在澎湖縣大嶼島西南方約五十海浬
    處，即我國十二浬領海及二十四浬鄰接區外，屬我國二百浬
    專屬經濟海域範圍內，受某一不詳姓名之成年男子委託，以
    新臺幣（下同）十萬元之代價，利用該漁船為走私工具，自
    不詳名稱船舶接駁運送未稅洋菸一批。並約定將該批洋菸運
    送至安平漁港交與「小王」之人，運送成功，船長杜豐宜可
    分得六萬元，輪機長甲○○及船員許文貴則各可分得二萬元
    。雙方合意後，甲○○、杜豐宜與許文貴三人即共同基於運
    送走私洋菸之犯意聯絡及行為之分擔，而將漁船靠向該艘不
    詳船名船舶，將管制進口物品七星牌洋菸計一百九十箱，接
    上「益源盛」號漁船，三人即分工將洋菸堆放在前述密窩內
    ，並操作電源開關將油壓密窩蓋關閉後，駕駛該漁船折返臺
    南市安平港，同年月二十日下午六時許，行經安平港外海七
    浬處，為海岸巡防署海洋巡防總局第四（臺南）海巡隊發覺
    可疑而登船臨檢，因查無所獲，而欲另行申請搜索票執行搜
    索，乃暫由安平檢查所實施監控。甲○○、杜豐宜及許文貴
    為圖交貨，佯稱去漁市場拍賣漁獲，而將「益源盛」號漁船
    停泊安平漁市場碼頭，以便伺機將船上走私洋菸偷運上岸交
    付予所約定之「小王」者未果，甲○○、杜豐宜及許文貴等
    人惟恐事發，乃向安檢人員佯稱要去臺南海巡隊接受檢查，
    而將船駛離碼頭後，即迅速將密窩內走私進口之一百九十箱
    七星牌洋菸起出全部丟棄在安平港航道內，企圖淹滅自己犯
    罪證據，臺南海巡隊接獲通知後，駕駛巡邏艇趕往監控，發
    現海面上遍佈黑色防水袋包裝物，乃要求甲○○、杜豐宜及
    許文貴等三人至臺南海巡隊接受調查，然甲○○、杜豐宜及
    許文貴三人卻於同年月二十一日凌晨五時三十分許，將船駛
    入安平港停泊漁市場碼頭後離去，經臺南海巡隊警員在安平
    港區打撈上岸者為一百八十六箱又四十八條（共九萬三千四
    百八十包，起訴書誤載為一百六十八箱）管制物口之七星牌
    洋菸，進口完稅價格達一百三十二萬七千四百一十六元，經
    警申請搜索票搜索「益源盛」號漁船時，該現油壓密窩內已
    空無一物。
二、案經行政院海岸巡防署海洋巡防總局第四海巡隊報告、臺灣
    省菸酒公賣局臺南分局告發臺灣臺南地方法院檢察署檢察官
    偵查起訴。
    理    由
一、本件被告甲○○所犯為死刑、無期徒刑或最輕本刑為三年以
    上有期徒刑以外之罪，其於準備程序中就被訴事實為有罪之
    陳述，經法官告知簡式審判程序之旨，並聽取公訴人之意見
    後，爰依刑事訴訟法第二百七十三條之一第一項規定，裁定
    由受命法官獨任進行簡式審判程序，合先敘明。
二、上開事實，業據被告甲○○坦承不諱，核與共犯杜豐宜、許
    文貴等人供述之情節相符，並有行政院海岸巡防署海洋巡防
    總局第四海巡隊警員撈獲「益源盛」號漁船丟包走私洋菸及
    「益源盛」號漁船密窩照片共十二張、海巡隊查獲「益源盛
    」號漁船走私洋菸嫌疑貨品清單一紙、扣押物品目錄表、查
    獲違反臺灣省內菸酒專賣暫行條例案件扣押物品表、進出港
    檢查表、搜索報告書及筆錄在卷可稽。而扣案之一百八十六
    箱又四十八條（共九萬三千四百八十包）七星牌洋菸，於同
    年十月二十日緝獲時每包完稅價格為十四點二元，亦有財政
    部高雄關稅局九十年十一月十六日關緝字第九○○六一○八
    七號函在卷可證（見臺灣臺南地方法院檢察署九十年度偵字
    第一二七七八號偵查卷第二七頁）；上開緝獲之七星牌洋菸
    完稅價格，達一百三十二萬七千四百一十六元，有財政高雄
    關稅局九十年十一月七日關緝字第九○○六一○三七號函在
    卷可證（見前開偵查卷第九頁），是被告甲○○與共犯杜豐
    宜、許文貴等人運送管制物品之未稅洋煙，其完稅價格已超
    過行政院八十八年四月十四日公告，同年月十六日實施之懲
    治走私條例公告管制物品項目及其數額丙項第一款規定之數
    額，堪認上開未稅洋煙確屬懲治走私條例所稱管制進口之走
    私物品。綜上開所查事證，足認被告甲○○自白核與事實相
    符，本件事證明確，被告犯行洵堪認定。
三、查被告甲○○與共犯杜豐宜、許文貴等人係於九十年十月十
    五日下午十七時許，駕駛「益源盛」號漁船自臺南市安平漁
    港安檢所報關出海作業，於同年月十九日晚零時許，在澎湖
    縣大嶼島西南方約五十海浬處，乃受某一不詳姓名之成年男
    子委託，以十萬元代價，利用該漁船為走私工具，自不詳名
    稱船舶接駁運送未稅洋菸一批。並約定將該批洋菸運送至安
    平漁港交與「小王」之人，如運送成功，則共犯即「益源盛
    」船長杜豐宜可分得六萬元，被告即「益源盛」輪機長甲○
    ○、共犯即「益源盛」船員許文貴則各可分得二萬元。被告
    甲○○及共犯杜豐宜、許文貴等三人將管制進口物品七星牌
    洋菸計一百九十箱，接上「益源盛」號漁船，駕駛該漁船折
    返臺南市安平港，同年月二十日下午六時許，行經安平港外
    海七浬處，為海巡隊發覺可疑而登船臨檢，因查無所獲，而
    欲另行申請搜索票執行搜索，暫由安平檢查所實施監控。杜
    豐宜等三人為圖交貨，佯稱去漁市場拍賣漁獲，而將「益源
    盛」號漁船停泊安平漁市場碼頭，以便伺機將船上走私洋菸
    偷運上岸交付予所約定「小王」未果，三人惟恐事發，乃向
    安檢人員佯稱要去臺南海巡隊接受檢查，而將船駛離碼頭後
    ，即迅速將密窩內走私進口之一百九十箱七星牌洋菸起出，
    全部丟棄在安平港航道內，企圖湮滅自己犯罪證據，渠等前
    受不詳姓名成年人委託，運抵安平港後擬交「小王」不成而
    丟包，應屬為十萬元利益而為他人運送，且無任何事證證明
    被告等人與貨主有犯意聯絡，自非私運管制物品進口之行為
    。
四、按行為後法律有變更者，適用裁判時之法律。但裁判前之法
    律有利於行為人者，適用最有利於行為人之法律，刑法第二
    條第一項定有明文。查懲治走私條例於九十一年六月二十六
    日修正公布，於同年月二十八日起生效施行，依修正後該條
    例第三條第一項：「運送、銷售或藏匿前條第一項之走私物
    品者，處五年以下有期徒刑、拘役或科或併科新臺幣一百五
    十萬元以下罰金。」規定，相較於修正前同法第三條第一項
    ：「運送、銷售或藏匿前條第一項之走私物品者，處五年以
    下有期徒刑、拘役或科或併科新臺幣九萬元以下罰金。」規
    定，自以修正前之規定最有利於行為人，應適用修正前之規
    定。又被告行為時，行政院依懲治走私條例第二條第二項規
    定公告之「懲治走私條例公告管制物品項目及其數額」丙項
    第一款明定一次私運之洋煙、洋酒、捲煙紙，其總額由海關
    照緝獲時之完稅價格計算，超過新臺幣十萬元者或重量超過
    一千公斤者，列為管制進口物品。上開規定雖於九十年十二
    月二十七日經行政院公告刪除，惟此項公告內容之變更，乃
    行政上適應當時情形所為之事實上變更，並非刑罰法律有所
    變更，不得據為廢止刑罰之認定，是上開公告變更之效力，
    僅及於變更後之行為，對於變更前行為之處罰，不能認為有
    刑法第二條第一項之適用（司法院大法官會議釋字第一○三
    號解釋參照）。故核被告甲○○為人運送管制物品進口逾公
    告數額之走私物品，核其所為，係犯修正前懲治走私條例第
    三條第一項運送走私物品罪。起訴書認被告甲○○等與不詳
    姓名男子共同私運管制物品進口逾公告數額罪，係犯修正前
    懲治走私條例第二條第一項私運走私物品罪，起訴法條，尚
    有未洽，應予變更。被告甲○○與共犯杜豐宜、許文貴間有
    犯意聯絡及行為分擔，為共同正犯。爰審酌被告之犯罪動機
    、手段及所生危害等一切情狀，以及本案被告係擔任搬運走
    私物品之「益源盛漁船」之輪機長，其與共犯間所約定之可
    得利益，以及其前曾因違反懲治走私條例犯行經法院判刑，
    竟在緩刑期間又觸犯本案，不知珍惜司法寬典，及其法紀觀
    念淡薄，且於犯本案後並潛逃大陸，以及犯後坦承犯行，態
    度良好等一切情狀，量處如主文所示之刑。
五、末按供犯罪所用或犯罪預備之物及因犯罪所得之物。以屬於
    犯人者為限，得沒收之，刑法第三十八條第二項，定有明文
    。又依刑法規定沒收船隻，應以專供犯罪所用為限，最高法
    院十八年上字第一四二七號判例參照。本案扣案管制進口逾
    公告數額物品七星牌洋菸一百八十六箱又四十八條（共九萬
    三千四百八十包；公訴人誤載為一百六十八箱），係貨主「
    小王」所有；另未扣案之三箱又二條，顯已因被告湮滅證據
    丟包時滅失。又「益源盛」號漁船內雖設密窩，但查獲時漁
    船上確有漁網，有照片附卷足憑（見海岸巡防署海洋巡防總
    局第四海巡隊九十洋局四偵字第三二四九號刑案偵查卷宗第
    二六、二七頁），且該漁船查獲前仍有出海作業，此有機漁
    船進出港檢查表在卷可稽（見前開警卷第三二頁），難認其
    為專供走私犯罪所用，均不合沒收要件，爰不予宣告沒收。
    至於上開未稅洋菸及丟包船舶，應否依行政程序沒入，事涉
    行政機關權責，併此敘明。
據上論斷，應依刑事訴訟法第二百七十三條之一第一項、第二百
九十九條第一項前段、第三百條，修正前懲治走私條例第三條第
一項、第十一條，刑法第二條第一項但書、第二十八條，判決如
主文。
本案經檢察乙○○到庭執行職務。
中    華    民    國    95    年    6     月    28    日
                     刑事第九庭  法  官  楊  佳  祥
以上正本證明與原本無異。
如不服本判決，應於收受送達後10日內向本院提出上訴書狀（應
附繕本）。
                                 書記官  顏  惠  華
中    華    民    國    95    年    6     月    28    日
附錄論罪科刑實體法條文：
修正前懲治走私條例第三條第一項：
運送、銷售或藏匿前條第一項之走私物品者，處五年以下有期徒
刑、拘役或科或併科新臺幣一百五十萬元以下罰金。


司法院資訊處製作；財團法人民間司法改革基金會備份。
